【裁判字號】    98,簡上,88
【裁判日期】    980708
【裁判案由】    詐欺
【裁判全文】
台灣屏東地方法院刑事判決      98年度簡上字第88號
 公  訴  人  臺灣屏東地方法院檢察署檢察官
被      告
即 上訴 人   乙○○
上列上訴人即被告因詐欺案件，不服台灣屏東地方法院98年度簡
字第141 號中華民國98年2 月4 日第一審簡易判決（聲請簡易判
決處刑案號97年度偵字第8171號），提起上訴，本院管轄之第二
審合議庭判決如下：
    主  文
上訴駁回。
乙○○緩刑貳年。
    事  實
一、乙○○明知金融機構帳戶係個人理財之重要工具，關係個人
    財產、信用之表徵，如交予他人使用，可預期有供作財產犯
    罪用途之可能，仍基於幫助遂行詐欺取財之不確定故意，於
    民國97年10月1 日，在屏東縣恆春鎮○○路上統一超商取得
    綜合工商廣告區傳單，上載「八大行庫信用貸款部」，乃撥
    打聯絡電話予真實姓名、年籍不詳、自稱「林經理」之成年
    男子，並依「林經理」指示，於同年10月7 日上午11點，在
    屏東火車站前，將其向中華郵政股份有限公司屏東六塊厝郵
    局申辦之帳號：0000000-000000號帳戶存簿、提款卡、印章
    及密碼，交予另一真實姓名、年籍不詳「王姓業務員」之成
    年男子，並未填寫任何申辦信用貸款之申請書。嗣甲○○於
    同年10月11日凌晨1 時許，於使用電腦網路上網消費時，不
    詳之詐欺集團成員，基於為自己不法所有之意圖，在奇摩拍
    賣網拍賣染髮劑，並回覆甲○○，佯稱其所詢之染髮劑有現
    貨可供交易，使甲○○陷於錯誤，而於97年10月11日9 時30
    分許透過電腦以網路ATM 將其中國信託文心分行帳戶內之金
    錢新台幣（下同）330 元，轉帳入乙○○前開帳戶內，始發
    覺受騙。
二、案經屏東縣政府警察局恆春分局移送臺灣屏東地方法院檢察
    署檢察官偵查起訴。
    理  由
一．上開犯罪事實，業據被告於審理中供陳明確，並有被害人甲
    ○○警詢指述、網路匯款單存根聯、被告開戶資料、最近交
    易資料等在卷可憑。被告於偵查時自承並未填寫任何申辦信
    用貸款申請書，且對「林經理」、「王姓業務員」之真實身
    份、聯絡方式一概不知，其空言辦理信用貸款顯難採信。況
    詐欺集團使用人頭帳戶作為洗錢工具之伎倆，早已為平面及
    電子媒體所揭露，以被告之年齡、智識及社會生活經驗以觀
    ，實難謂其於交付上開物品時，對將會遭以作為詐欺取財等
    不法用途一情毫無所知。再者，社會上辦理信用貸款之金融
    機構公司，除要求貸款人提供相關身份證明文件及財力證明
    外，並無要求貸款人亦應提供提款卡及其密碼作為審核依據
    。被告與「林經理」、「王姓業務員」素不相識，竟將存摺
    、提款卡連同提款卡  密碼等重要個人資料交付，又於無法
    尋獲該人取回上開存摺、印章及提款卡時，未立即報警處理
    或掛失止付，任由他人自由處分該帳戶，足見被告對於上開
    帳戶做為詐欺取財等不法用途之工具，有不確定之故意至明
    。其幫助他人詐欺之犯行已堪認定。
二、按刑法上之幫助犯，係對於犯罪與正犯有共同之認識，而以
    幫助之意思，對於正犯資以助力，而未參與實施犯罪之行為
    者而言（最高法院75年度台上字第1509號、88年度台上字第
    1270號判決亦同此意旨）。是以，如未參與實施犯罪構成要
    件之行為，且係出於幫助之意思提供助力，即屬幫助犯，而
    非共同正犯。本件被告基於幫助之犯意，提供上開銀行帳戶
    存摺、金融卡予自稱「林經理」之人所屬犯罪集團，意圖為
    自己不法之所有，以詐術使甲○○陷於錯誤，而匯款至被告
    所提供之帳戶，並無相當證據證明被告有參與詐欺犯行之構
    成要件行為，核其所為係幫助犯刑法第339 條第1 項詐欺取
    財罪。被告幫助他人犯前開罪名，爰依刑法第30條第2 項之
    規定，按正犯之刑減輕之。原審審酌被告將個人帳戶提供他
    人犯罪使用，紊亂社會正常交易秩序，並使不法之徒藉此輕
    易詐取財物，致檢警執法人員難以追查緝捕，助長詐取財物
    之犯罪風氣等一切情狀，依刑事訴訟法第449 條第1 項、第
    454 條第2 項、刑法第339 條第1 項、第30條第2 項、第41
    條第1 項前段，逕以簡易判決處拘役50日，並諭知易科罰金
    之折算標準，其認事用法，均無不合，量刑亦屬妥適。被告
    上訴意旨空言指摘原審判決不當，顯無理由，應予駁回。惟
    查，被告犯後已深表悔悟，充分展現和解誠意，願賠償告訴
    人被詐騙之金額，有本院筆錄在卷可證，惟被害人表示受騙
    金額僅330 元，毋庸返還，並願意原諒被告，有本院98年5
    月27日下午3 時10分許之公務電話記錄可稽，被告目前為低
    收入戶，並需撫養三名年幼子女，其無前科，素行尚佳，分
    別有恆春鎮公所低收入戶證明書、被告戶籍謄本、臺灣高等
    法院被告全國前案紀錄表在卷可稽，本院斟酌上情，認其一
    時失慮而罹刑典，經此審判科刑，當知所警惕，信無再犯之
    虞，本件所宣告之刑以暫不執行為適當，爰諭知緩刑2 年，
    以勵自新。
據上論斷，應依刑事訴訟法第455 條之1 第1 項、第3 項、第
368 條，刑法第74條第1 項第1 款，判決如主文。
本案經檢察官廖華君到庭執行職務。
中    華    民      國      98    年   7    月   8    日
                    刑事第五庭
                            審判長法  官    石家禎
                                  法  官    陳秀慧
                                  法  官    程士傑
以上正本證明與原本無異。
不得上訴。
中    華    民      國      98    年   7    月   8    日
                                  書記官    林鴻仁


司法院資訊處製作；財團法人民間司法改革基金會備份。
